臺灣苗栗地方法院刑事判決　　　　　　　 95年度易字第807號
公　訴　人　臺灣苗栗地方法院檢察署檢察官
被　　　告　甲○○
上列被告因侵占案件，經檢察官聲請簡易判決處刑（95年度偵字
第5185號），本院苗栗簡易庭認為不宜以簡易判決處刑，改依通
常程序審理後，由本院合議庭裁定依簡式審判程序判決如下：
    主  文
甲○○連續意圖為自己不法之所有，而侵占對於業務上所持有之
物，處有期徒刑柒月。又意圖為自己不法之所有，而侵占對於業
務上所持有之物，處有期徒刑陸月。又意圖為自己不法之所有，
而侵占對於業務上所持有之物，處有期徒刑陸月。又意圖為自己
不法之所有，而侵占對於業務上所持有之物，處有期徒刑陸月。
又意圖為自己不法之所有，而侵占對於業務上所持有之物，處有
期徒刑陸月。又意圖為自己不法之所有，而侵占對於業務上所持
有之物，處有期徒刑陸月。又意圖為自己不法之所有，而侵占對
於業務上所持有之物，處有期徒刑陸月。應執行有期徒刑貳年。
緩刑肆年。
　　犯罪事實及理由
一、犯罪事實：
（一）甲○○自民國（下同）93年6 月21日起，至95年7 月21日
      止，在苗栗縣苗栗市○○路65號「燦坤實業股份有限公司
      苗栗分公司」（以下簡稱燦坤公司）擔任小家電股長，負
      責向客戶行銷產品、收取貨款及管理貨物之工作，乃從事
      業務之人。詎甲○○因財務困難，於下列日期，或向客戶
      所收取之貨款，未繳回公司分別侵占入己，或侵占管領之
      電器擅自運出販賣：
 （1）甲○○基於意圖為自己不法所有之概括犯意，於95年4 月
      30日，向客戶劉國欽收取之尾款5 萬4 千元（發票號碼LX
      00000000號）、於95年4 月30日向客戶劉國欽收取之尾款
      8 千9 百99元（發票號碼LX00000000號），及於95年5 月
      18日，向客戶黃纕珺收取之訂金1 萬元，連續予以侵占入
      己。
 （2）甲○○另基於意圖為自己不法所有之犯意，於95年7 月12
      日，向客戶邱國良收取之尾款4 萬2 千元（發票號碼NX00
      000000號），予以侵占入己。
 （3）甲○○另基於意圖為自己不法所有之犯意，於95年7 月14
      日，向客戶林珼安收取之尾款1 萬8 千元（發票號碼NX00
      000000號）、於95年7 月14日向客戶劉國欽收取之尾款3
      萬4 千元（發票號碼NX00000000號），及於95年7 月14日
      ，向客戶李慶康收取之尾款3 萬元，接續予以侵占入己。
 （4）甲○○另基於意圖為自己不法所有之犯意，於95年7 月16
      日，向客戶劉鳳德收取之尾款6 萬元（發票號碼NX000000
      00號），予以侵占入己。
 （5）甲○○另基於意圖為自己不法所有之犯意，於95年7 月17
      日，向客戶蘇美朱收取之尾款2 萬7 千元（發票號碼NX00
      000000 號），予以侵占入己。
 （6）甲○○另基於意圖為自己不法所有之犯意，於95年7 月19
      日，向客戶張小姐收取之尾款4 萬4 千9 百80元（發票號
      碼NX00000000號，起訴書附表誤載為4 萬4 千元，應予以
      更正），予以侵占入己。
 （7）甲○○另基於意圖為自己不法所有之犯意，於95年7 月中
      旬某日下午4 、5 時許，先後將其所管領價值共7 萬6 千
      2 百90元之日立分離式冷氣機、聲寶窗型冷氣機及國際牌
      冷氣機等商品侵占入己後，私自運出販售。
（二）案經燦坤公司訴請台灣苗栗地方法院檢察署檢察官偵查起
      訴。
二、證據名稱：
 （1）被告甲○○於偵、審中之自白。
 （2）告訴人燦坤公司之代理人賴慧清於檢察官偵查中之指訴。
 （3）販賣明細單11份。
 （4）被告甲○○之自白書1紙。
 （5）臺灣高等法院被告前案紀錄表、臺灣苗栗地方法院檢察署
      刑案資料查註紀錄表。
三、論罪科刑理由：
（一）按被告行為後，刑法第56條連續犯之規定，業於94年1 月
      7 日修正刪除，於94年2 月2 日經總統公布，並於95年7
      月1 日施行，則被告於新法修正施行前之3 次業務侵占犯
      行，因行為後新法業已刪除連續犯之規定，此刪除雖非犯
      罪構成要件之變更，但顯已影響行為人刑罰之法律效果，
      自屬法律有變更，依新法第2 條第1 項規定，比較新、舊
      法結果，仍應適用較有利於被告之行為時法律即舊法論以
      連續犯，至被告於新法施行後之多次犯行，因修正後之刑
      法已刪除連續犯之規定，自應適用新法分別一一予以論罪
      ，然後再與前開於新法施行前所犯之連續業務侵占罪，全
      部併合處罰（最高法院95年第8 次刑事庭會議決議參照）
      ，合先說明。
（二）次按，修正後刑法第2 條第1 項規定：「行為後法律有變
      更者，適用行為時之法律。但行為後之法律有利於行為人
      者，適用最有利於行為人之法律」。被告行為後，刑法第
      51條業於94年1 月7 日修正公布，並於95年7 月1 日施行
      ，修正前刑法第51條規定：「數罪併罰，分別宣告其罪之
      刑，依左列各款定其應執行者：」其中第5 款規定：「宣
      告多數有期徒刑者，於各刑中之最長期以上，各刑合併之
      刑期以下，定其刑期。但不得逾20年。」修正後刑法第51
      條第5 款規定：「宣告多數有期徒刑者，於各刑中之最長
      期以上，各刑合併之刑期以下，定其刑期。但不得逾30年
      。」比較結果，修正後刑法並非較有利於行為人，依刑法
      第2 條第1 項前段之規定，仍應依修正前刑法，定其應執
      行之刑。故於舊法時期發生並完成之行為，應依裁判時之
      新法第2 條第1 項比較結果，適用有利於行為人之法律；
      於修正後發生並完成之犯罪，則依新法處理，前後兩者，
      再就刑法第51條之適用，依新法第2 條第1 項比較結果而
      適用舊法有關數罪併罰之規定處理（參照台灣高等法院暨
      所屬法院因應新修正刑法施行座談會提案第10號研討結果
      ）。
（三）核被告甲○○於犯罪事實欄一（一）之（1） 至（7） 所
      為，均係犯刑法第336 條第2 項之業務侵占罪。被告甲○
      ○於犯罪事實欄一（一）之（1） 前後3 次業務侵占犯行
      ，時間緊接，所犯罪名之構成要件相同，顯係基於概括之
      犯意而為，應依修正前刑法第56條連續犯之規定，論以一
      罪，並依法加重其刑。被告甲○○於犯罪事實欄一（一）
      之（3） 先後3 次業務侵占犯行，時間相當緊密，應論以
      接續犯。被告甲○○於犯罪事實欄一（一）之（1） 至（
      7 ）之業務侵占犯行，犯意各別，應分論併罰。爰審酌甲
      ○○多次利用執行業務之機會，侵占告訴人公司之財物，
      惡性不輕，理應重罰，惟念其目前尚無前科紀錄，有台灣
      高等法院被告前案紀錄表在卷足稽，已與告訴人公司當庭
      達成民事和解，有和解筆錄1 份在卷足憑，及犯後能坦白
      承認，深表悔意等一切情狀，分別量處如主文所示之刑，
      並定其應執行之刑，以資懲儆。查被告甲○○前未曾因故
      意犯罪受有期徒刑以上刑之宣告，有上開前科表在卷足憑
      ，經此教訓後，應知警惕，當無再犯之虞，本院認為對其
      所宣告之刑，以暫不執行為適當，並參酌檢察官之請求，
      同時諭知緩刑4 年，以勵自新。
四、應適用之法條：
（一）刑事訴訟法第452 條、第273 條之1 第1 項、第299 條第
      1 項前段、第310 條之2 、第454 條第1 項。
（二）刑法第2 條第1 項前段、修正前刑法第56條、第336 條第
      2 項、修正前刑法第51條第5 款、刑法第74條第1 項第1
      款。
（三）刑法施刑法第1 條之1。
五、本判決係依刑事訴訟法第310 條之2 、第454 條第1 項製作
    ，依法僅記載當事人欄、主文、犯罪事實、證據名稱以及應
    適用之法條，其中犯罪事實部分，依同法第308 條之修正立
    法理由，亦僅記載犯罪構成要件事實，關於刑罰加重事由（
    含累犯在內）免予記載（法院辦理刑事訴訟案件應行注意事
    項第144 點參照），但仍於主文予以表明，並於應適用之法
    條欄予以引用。如不服本判決，應於判決送達之日起10日內
    ，向本院提起上訴。
本案經檢察官李基彰到庭執行職務。
中　　華　　民　　國 　　96　　年　　3　　月　　27　　日
                  刑事第三庭    法　官　柳章峰
以上正本證明與原本無異。
如不服本判決，應於判決送達後10日內向本院提出上訴狀（應抄
附繕本）。告訴人或被害人如對於本判決不服者，應具備理由請
求檢察官上訴，其上訴期間之計算係以檢察官收受判決正本之日
期為準。
                                書記官  陳采瑜
中　　華　　民　　國　　96　　年　　3 　　月　　27　　日
附記論罪之法條全文：
中華民國刑法第336 條（公務公益侵占罪、業務侵占罪）
對於公務上或因公益所持有之物，犯前條第1 項之罪者，處1 年
以上7 年以下有期徒刑，得併科5 千元以下罰金。對於業務上所
持有之物，犯前條第1 項之罪者，處6 月以上5 年以下有期徒刑
，得併科3 千元以下罰金。前2 項之未遂犯罰之。
